臺灣臺南地方法院刑事判決
109年度交簡上字第72號
上  訴  人
即  被  告  盧國森




選任辯護人  楊丕銘律師（法扶律師）
上列上訴人即被告因過失傷害案件，不服民國109年3月30日本院
108年度交簡字第2876號第一審刑事簡易判決（聲請簡易判決處
刑案號：108 年度偵字第10974號），提起上訴，本院管轄之第
二審合議庭判決如下：
    主  文
上訴駁回。
    事實及理由
一、證據能力之認定：本判決下列認定事實所憑被告以外之人於
    審判外所為之陳述（含書面供述），檢察官、被告及辯護人
    均未爭執證據能力（見本院卷第135頁），且於言詞辯論終
    結前亦未聲明異議（見本院卷第169-174頁）。本院審酌本
    案證據資料作成時之情況，核無違法取證或其他瑕疵，證據
    力亦無明顯過低之情形，認為以之作為證據為適當，依刑事
    訴訟法第159條之5 規定，自均得作為證據。
二、本案經本院審理結果，認原審以被告盧國森係犯修正前刑法
    第284條第1 項前段之過失傷害罪，而依刑事訴訟法第449 
    條第1項前段、第454條第2項、修正前刑法第284條第1 項前
    段，判決被告有期徒刑3月，如易科罰金，以新臺幣（下同
    ）1,000 元折算1 日，其認事用法及量刑均無不當，應予維
    持，除證據部分應另補充「本院勘驗車禍現場路口監視器光
    碟之勘驗筆錄及擷取定格畫面翻拍照片」外，其餘均引用原
    審判決書之記載（如附件）。
三、被告上訴理由略以：案發當時我騎乘腳踏車由南往北行經前
    鋒路與小東路口，前鋒路這端雖是顯示紅燈，但我通過路口
    後發生車禍之前，已轉入小東路地下車道，告訴人可能要閃
    避其他車輛，才從後面撞到我，所以本案車禍發生與我未遵
    守交通規則無關，我並沒有過失云云。辯護人亦為被告辯以
    ：被告騎乘腳踏車自前鋒路南向北逆向左轉進入小東路地下
    道之內側車道，並持續切入小東路地下道之外側車道，車禍
    發生之前，被告已進入小東路地下道之外側車道，並轉為由
    東向西正常行駛於小東路地下道之外側車道上，此時被告後
    方車輛，除了告訴人所駕駛之機車外，在告訴人機車左側尚
    有另一部自小客車，併排行駛於小東路外側車道，兩車於進
    入小東路地下車道外側車道至本案事故地點，該部自小客車
    並未與被告騎乘之腳踏車發生碰撞，反而是告訴人所駕之機
    車自後追撞被告騎乘之腳踏車，足以說明本案車禍發生，實
    肇因於告訴人未注意車前狀況，並即時採取必要之安全措施
    ，始發生本案車禍，而被告行經肇事路口雖有闖紅燈、逆向
    行駛等之違反交通規則行為，但若告訴人能注意車前狀況，
    並即時採取必要之安全措施，當不致發生本案車禍，從而被
    告雖有上述違規駕駛行為，因車禍發生之前，被告已正常行
    駛於外側車道上，與本案車禍發生並無因果關係，被告並無
    過失責任。退步言，倘被告亦應負過失責任時，原審並未慮
    及告訴人有如上所述亦有過失之肇責，原審量刑亦屬過重。
    再被告經濟狀況不佳，賴政府低收入戶補助度日，無力繳納
    易科罰金，而被告年老亦無法易服社會勞動，請求本院諭知
    被告緩刑之宣告等語。
四、經查：
　　㈠按慢車行駛之車道，應依標誌或標線之規定行駛；無標誌
      或標線者，應依下列規定行駛：一、應在劃設之慢車道上
      靠右順序行駛，在未劃設慢車道之道路，應靠右側路邊行
      駛，慢車在同一車道行駛時，變換車道時，應讓直行車先
      行，並應注意安全之距離。慢車行駛至交岔路口，其行進
      或轉彎，應依標誌、標線或號誌之規定行駛，無標誌、標
      線或號誌者，應依第102條及下列規定行駛：三、左轉彎
      時，應繞越道路中心處左轉進入規定行駛車道內行進。但
      行駛於同向二車道以上之單行道右側車道或右側慢車道者
      ，應依兩段方式進行左轉。四、在設有交通島劃分行車方
      向或快慢車道之道路行駛，不得左轉。道路交通安全規則
      第124條第3項第1款、第4項、第125條第1項第3款、第4款
      分別著有明文。被告年已七旬，有相當社會經歷，且於本
      院準備程序時亦自陳：我路口方向當時是紅燈，知道不能
      闖紅燈及橫越馬路等語（見本院卷第57頁），對於上開規
      定自知之甚詳。然本院勘驗車禍現場路口監視器光碟（10
      8年1月21日臺南市小東路地下道路口監視器光碟，置原審
      卷第23頁）結果如下：
　　  ⒈監視器係位於臺南市小東路地下道，攝影鏡頭角度係小
        東路西向東方向，畫面可見小東路與前鋒路交岔口之紅
        綠燈，小東路地下道東往西方向之機車道，道路施工封
        閉中。
      ⒉光碟時間（開始至17秒），被告騎乘腳踏車，停等在畫
        面右側小東路右轉前鋒路之轉角處，此時小東路號誌為
        綠燈，小東路上不斷有汽機車行經該路口。
      ⒊光碟時間（18秒至28秒），被告騎乘腳踏車由前峰路南
        往北方向行駛在斑馬線上，逆向闖紅燈穿越馬路，行經
        小東路地下道中央分隔島前時，未停車繼續穿越馬路；
        此時告訴人騎乘機車由小東路東往西方向行駛，尚未駛
        至路口，告訴人左邊有一台汽車，兩車同時併行行駛。
     ⒋光碟時間（29秒至30秒），小東路東往西方向，交通號誌
       仍為綠燈，陸續有汽機車經過，被告未作停等繼續穿越
       馬路，尚未行駛至外側車道時，告訴人即超越左邊之汽
       車往前行駛。
     ⒌光碟時間（31秒至40秒），被告逆向行駛至小東路東往西
       方向內外側車道線前之斑馬線時，即左轉進入小東路地
       下道，此時告訴人之機車已進入路口，被告在告訴人左
       前方。被告騎乘腳踏車在外側車道並且持續向右偏移，
       告訴人直行進入小東路地下道外側車道，光碟時間（34
       秒）告訴人左側車身與被告右側車身發生擦撞，告訴人
       往右倒地，機車往前滑行，被告亦往右倒地。
　 ㈡依上開勘驗結果顯示，於本案車禍發生當時，被告騎乘腳踏
     車自臺南市北區前鋒路與小東路口，由前峰路南往北方向
     行駛在斑馬線上，逆向闖紅燈穿越馬路，數秒中腳踏車逆
     向從「北向南」車道，橫越至告訴人行駛中之「南向北」
     車道，更從「南向北」車道之內側車道橫越至外側車道在
     告訴人左前方，而兩車發生碰撞等情，有本院上開勘驗筆
     錄及擷取定格畫面翻拍照片、道路交通事故現場圖、道路
     交通事故調查表㈠㈡等在卷可佐（見警卷第29-31頁、本院卷
     第56-58、63-95頁）。綜上足認，本案車禍發生時，被告
     騎乘之腳踏車雖位於告訴人左前方，然告訴人當時係正常
     行駛於外側車道最外側，面對被告突然闖紅燈並逆向橫越
     數個車道侵入告訴人行駛車道上，在極短之瞬間實無從閃
     避並即時採取必要之安全措施，亦即被告並非正常行駛於
     告訴人前方之車輛，自難課以告訴人「注意車前狀況，並
     即時採取必要之安全措施」之注意義務，反之被告於案發
     當時行經紅燈路口，未依號誌指示行駛，闖越紅燈，橫越
     道路，突侵入告訴人正常行駛之車道，以致於兩車發生碰
     撞之結果，被告顯已違反應注意不得闖越紅燈，直行通過
     路口之注意義務，而依當時係天候晴、日間自然光線、柏
     油路面乾燥、無缺陷、無障礙物、視距良好，並非不能注
     意，竟疏未注意而闖越紅燈，直行通過路口，肇至本案車
     禍，是被告之駕駛行為具有過失至為灼然。而本案經送鑑
     定肇事原因，認被告未依號誌指示行駛，闖越紅燈，為肇
     事原因；告訴人無肇事因素等情，有臺南市車輛行車事故
     鑑定委員會函附之鑑定意見書、臺南市政府函所附之覆議
     意見書在卷（見偵卷第31-34頁、原審卷第31-32頁）可佐
     。另被告與辯護人主張，與告訴人同向左側之自小客車，
     並未與被告發生碰撞，推論告訴人未注意車前狀況云云，
     惟本案告訴人並無未注意車前狀況義務之違反，業如前述
     ，況同向之車輛，行進間因所處車道位置不同，與被告騎
     乘腳相對之位置、角度亦不同，且車道上各種車況瞬息萬
     變，發生車禍實有各種因素，自不能單以同向車輛未與被
     告發生碰撞，率而推論肇事原因，是被告及辯護人所辯，
     顯不可採，而認原審之認定，並無違誤，被告之上訴，並
     非有據，是其上訴意旨為無理由，應予駁回。
   ㈢按關於刑之量定，係實體法上賦予法院得為自由裁量之事項
     ，倘其未有逾越法律所規定之範圍，或濫用其權限，即不
     得任意指摘為違法（最高法院75年台上字第7033號判例意
     旨可資參照）。復按量刑輕重屬實體法賦予法院之自由裁
     量權，此等職權之行使，在求具體個案不同情節之妥適，
     倘法院於量刑時，已以行為人之責任為基礎，並斟酌刑法
     第57條各款所列情狀，而未逾越法定範圍，又無明顯濫權
     情形，即不得任意指為違法（最高法院101 年度台上字第1
     250號判決意旨可資參照）。經查，原審以被告犯罪事證明
     確，適用修正前刑法第284條第1 項前段、第62條前段、第
     41條第1 項前段、刑法施行法第1 條之1 第1 項、第2 項
     前段等規定，審酌被告過失情節、其過失為本案事故肇事
     原因、告訴人所受之傷害等情，併考量被告迄未能與告訴
     人達成和解或賠償告訴人所受損害，兼衡其於警詢中自陳
     國小畢業之智識程度，待業中、家境貧寒並領有中低收入
     老人生活津貼證明書之家庭經濟生活狀況等一切情狀，量
     處有期徒刑3 月，並諭知易科罰金折算之標準，其認事用
     法並無不當，量刑亦稱妥適。至於被告及辯護人主張被告
     無力繳納易科罰金，亦無法易服社會勞動等情，係屬本案
     確定後，檢察官執行之問題，應由檢察官依職權審酌，附
     此敘明。
五、至辯護人雖請求給予被告緩刑宣告等語，惟考量被告迄今未
    與告訴人達成民事和解，亦未獲得告訴人之原諒，是本院認
    所宣告之刑，並無以暫不執行為適當之情形，自不宜為緩刑
    宣告，併此敘明。　　 
據上論斷，依刑事訴訟法第455 條之1 第1 項、第3 項、第368
條、第373 條，判決如主文。
本案經檢察官董詠勝聲請以簡易判決處刑，檢察官李駿逸到庭執
行職務。
中    華    民    國   110    年    5    月    10     日
                  刑事第十六庭  審判長法  官  鄧希賢
　
                                      法  官  蔡直青
　
                                      法  官  陳文欽
以上正本證明與原本無異。
不得上訴。
 　　　　　　　　　　　　　　         書記官  廖庭瑜
中　　華　　民　　國　　110 　年　　5 　　月　　10　　日
【附件】
           臺灣臺南地方法院刑事簡易判決　　　 
                                   108年度交簡字第2876號
聲　請　人　臺灣臺南地方檢察署檢察官
被　　　告　盧國森
上列被告因過失傷害案件，經檢察官聲請以簡易判決處刑（108
年度偵字第10974 號），本院判決如下：
    主  文
盧國森犯過失傷害罪，處有期徒刑參月，如易科罰金，以新臺幣
壹仟元折算壹日。
    事實及理由
一、本案犯罪事實及證據，除證據部分應另補充「臺南市政府警
    察局舉發違反道路交通管理事件通知單」及「臺南市政府10
    9 年3 月5 日府交運字第1090299443號函暨所附覆議意見書
    」各1 份外，其餘均引用檢察官聲請簡易判決處刑書之記載
    （如附件）。
二、按行為後法律有變更者，適用行為時之法律，但行為後之法
    律有利於行為人者，適用最有利於行為人之法律，刑法第2
    條第1 項定有明文。查本件被告盧國森行為後，刑法第284
    條於民國108 年5 月29日修正公布，並於同年5 月31日生效
    ，修正前規定：「因過失傷害人者，處6 月以下有期徒刑、
    拘役或500 元以下罰金，致重傷者，處1 年以下有期徒刑、
    拘役或500 元以下罰金；從事業務之人，因業務上之過失傷
    害人者，處1 年以下有期徒刑、拘役或1 千元以下罰金，致
    重傷者，處3 年以下有期徒刑、拘役或2 千元以下罰金」，
    修正後規定：「因過失傷害人者，處1 年以下有期徒刑、拘
    役或10萬元以下罰金；致重傷者，處3 年以下有期徒刑、拘
    役或30萬元以下罰金」，則新法刪除從事業務之人之規定，
    並就普通過失傷害部分提高刑度，且均提高罰金刑上限，是
    本件經比較新舊法結果，應以被告行為時之法律即修正前之
    刑法第284 條第1 項對被告較為有利，自應適用修正前之過
    失傷害罪論處之。是核被告所為，係犯修正前刑法第284 條
    第1 項前段之過失傷害罪。
三、又被告於肇事後因傷就醫，於員警前往被告就醫之醫院處理
    、尚未發覺其有本件過失傷害犯行前，即當場承認為肇事人
    等情，有臺南市政府警察局第五分局交通分隊道路交通事故
    肇事人自首情形紀錄表1 份在卷可憑（見警卷第13頁），爰
    依刑法第62條前段之規定，減輕其刑。
四、爰審酌被告騎乘腳踏車本應注意行進中應遵守交通號誌，竟
    疏未注意而闖越紅燈、直行通過路口，致騎乘普通重型機車
    行至相同路口之告訴人李俊賢閃避不及，兩車發生碰撞，造
    成告訴人受有頭部外傷併顱內出血、第三至第五胸椎壓迫性
    骨折、前胸鈍挫傷、下唇擦傷等傷害，告訴人傷勢非輕，被
    告所為使告訴人承受身體及心理上之苦痛，實有不該。復被
    告上開過失於本件事故中為肇事原因，告訴人則無肇事因素
    等情，有臺南市車輛行車事故鑑定委員會108 年11月1 日南
    市交鑑字第1081265353號函暨鑑定意見書及臺南市政府109
    年3 月5 日府交運字第1090299443號函暨所附覆議意見書各
    1 份在卷可稽，且核與卷內證據資料相符，被告空言主張本
    件事故係肇因於告訴人超速及未注意車前狀況、與被告上開
    過失無因果關係云云，厥無可採。是考量被告本件之過失情
    節、其過失為本件事故肇事原因、告訴人所受之傷害等情，
    併考量被告迄未能與告訴人達成和解或賠償告訴人所受損害
    ，兼衡其於警詢中自陳國小畢業之智識程度，待業中、家境
    貧寒並領有中低收入老人生活津貼證明書（見警卷第37頁）
    之家庭經濟生活狀況等一切情狀，量處如主文所示之刑，並
    諭知如易科罰金之折算標準。
五、依刑事訴訟法第449 條第1 項前段、第454 條第2 項，修正
    前刑法第284 條第1 項前段，刑法第2 條第1 項前段、第62
    條前段、第41條第1 項前段，刑法施行法第1 條之1 第1 項
    、第2 項前段，判決如主文。
六、如不服本件判決，得自收受送達之日起20日內，向本院提起
    上訴狀（須附繕本），上訴於本院管轄之第二審地方法院合
    議庭。
本案經檢察官董詠勝聲請以簡易判決處刑。
中    華    民    國   109    年    3     月    30    日
                  刑事第一庭  法  官  陳  薇
以上正本證明與原本無異。
                              書記官  朱烈稽
中    華    民    國   109    年    4     月    1     日
附件
臺灣臺南地方檢察署檢察官聲請簡易判決處刑書
                                    108年度偵字第10974號
    被      告  盧國森  男  69歲（民國00年0月00日生）
                        住○○市○區○○路000巷0號
                        居臺南市○區○○路000號2樓
                        國民身分證統一編號：Z000000000號
    選任辯護人  楊丕銘律師
上列被告因過失傷害案件，業經偵查終結，認為宜以簡易判決處
刑，茲將犯罪事實及證據並所犯法條分敘如下：
        犯罪事實
一、盧國森於民國108 年1 月21日9 時10分許，騎乘腳踏車沿臺
    南市北區前鋒路由南往北方向行駛，行經前鋒路與小東路口
    時，本應注意車輛行進中應遵守交通號誌，以隨時採取必要
    之安全措施，而依當時天候晴、日間自然光、視線良好、柏
    油路面、路面乾燥、道路無缺陷、無障礙物，並無不能注意
    之情狀，卻疏未注意前方號誌為紅燈而闖越紅燈直行通過路
    口，適有李俊賢騎乘車牌號碼000-0000號重型機車，沿小東
    路由東向西行至上開路口，兩車不慎發生碰撞，致李俊賢人
    車倒地，受有頭部外傷併顱內出血、第三至第五胸椎壓迫性
    骨折、前胸鈍挫傷、下唇擦傷等傷勢。
二、案經李俊賢訴由臺南市政府警察局第五分局移送偵辦。
        證據並所犯法條
一、訊據被告盧國森矢口否認有何上開犯行，辯稱：伊看橫向車
    道沒有車過來才往前騎，沒有注意行進方向是紅燈還綠燈云
    云。惟查，被告過失傷害犯行，業據告訴人李俊賢指訴綦詳
    ，且有道路交通事故現場圖、道路交通事故調查報告表㈠㈡
    、道路交通事故照片暨監視器畫面翻拍照片、國立成功大學
    醫學院附設醫院診斷證明書、臺南市車輛行車事故鑑定委員
    會108 年11月1 日南市交鑑字第1081265353號函暨鑑定意見
    書在卷可稽，是被告犯嫌堪以認定。
二、核被告所為，係犯修正前刑法第284 條第1 項前段過失傷害
    罪嫌。
三、依刑事訴訟法第451 條第1 項聲請逕以簡易判決處刑。
    此  致
臺灣臺南地方法院
中    華    民    國    108   年    11    月    14    日
                              檢察官   董 詠 勝
本件證明與原本無異
中    華    民    國    108   年    11    月    22    日
                              書記官   何 佩 樺